臺灣臺中地方法院刑事判決　　 　　　 96年度交易字第572號
公　訴　人　臺灣臺中地方法院檢察署檢察官
被　　　告　丙○○
選任辯護人　涂芳田律師
上列被告因過失傷害案件，經檢察官提起公訴（九十六年度調偵
字第一九七號)，本院裁定改依簡式審判程序審理後，判決如下:
    主    文
丙○○因過失傷害人，處拘役伍拾日，如易科罰金，以銀元佰
元即新台幣玖佰元折算壹日，減為拘役貳拾伍日，如易科罰金，
以銀元佰元即新台幣玖佰元折算壹日。
    犯罪事實
一、丙○○於民國九十五年六月十二日下午一時十五分許，駕駛
    車牌號碼二三九六—ＤＶ號自用小客車，沿臺中縣龍井鄉○○路五五巷由南往北方向行駛，行經新興路五五巷與新興路
    之無號誌交岔路口時，原應注意汽車行至無號誌之交岔路口
    ，支線道車應暫停讓幹線道車先行，而當時天候為雨，日間
    自然光線，視距良好，路面無缺陷，亦無障礙物，並無不能
    注意之情形，丙○○竟疏於注意，未暫停讓幹道車先行，即
    貿然駛入該交岔路口，欲左轉進入新興路往西方向行駛，適
    同一時、地，有乙○○騎乘車牌號碼ＢＺＩ—五三七號重型
    機車附載乘客甲○○，沿新興路由西往東方向直行而來，正
    行通過該交岔路口，亦疏未注意行經無號誌路口時，應減速
    慢行，作隨時停車之準備，又未充分注意車前狀況，丙○○
    所駕上開車輛之左前車頭遂撞及乙○○所騎乘上開機車之右
    前車頭及右後車身，致乙○○及甲○○二人均人車倒地，而
    乙○○因此受有左膝、左背擦傷等傷害（乙○○部分業經撤
    回告訴，是不另為不受理之諭知，詳見後述）；甲○○則受
    有頭部外傷、臉部、右肩及右膝擦傷、右肩及右肘挫傷、右
    脛腓骨開放性骨折、右下肢皮膚缺損十二乘七公分、右脛腓
    骨開放性骨折術後併右踝關節功能部分受限及骨髓炎等傷害
    。而丙○○於到場處理之員警廖宏陽尚未發覺上開事故之肇
    事者前，即向員警廖宏陽自首並表示願接受裁判。
二、案經甲○○訴由臺中縣警察局烏日分局報請臺灣臺中地方法
    院檢察署檢察官偵查起訴。
    理    由
一、上開犯罪事實，業據被告丙○○於本院審理時供承不諱，復
    有告訴人乙○○、甲○○於警詢中之指述、證人即告訴人甲○○於偵查中之證述及證人即當場目擊事故發生之劉子于於
    警詢及偵查中之證述可參，且有道路交通事故現場圖及道路
    交通事故調查報告表（一）、（二）、現場照片十四幀、童
    綜合醫院一般診斷書、臺中縣警察局道路交通事故肇事人自
    首情形紀錄表、臺中縣警察局道路交通事故當事人酒精測定
    紀錄表（上開書證均附於警詢案卷）及臺灣省車輛行車事故
    覆議鑑定委員會九十六年十月十五日府覆議字第０九六六二
    ０三二六二號函附之臺灣省車輛行車事故覆議鑑定委員會覆
    議意見書（附於本院案卷）在卷足參，足見被告上開自白，
    核與事實相符。至臺灣省臺中縣區車輛行車事故鑑定委員會
    九十六年五月二日臺中縣區九六０一五七案之鑑定意見雖認
    ：「丙○○駕駛車輛自支線駛入無號誌交岔路口左轉，未停
    讓幹線道直行車先行，為肇事原因；乙○○無肇事原因。」
    ；然按行經…無號誌之交岔路口、…，均應減速慢行，作隨
    時停車之準備；又汽車（含機器腳踏車即機車）行駛時，駕
    駛人應注意車前狀況，並隨時採取必要之安全措施，道路交
    通安全規則第九十三條第一項第二款、第九十四條第三項分
    別定有明文。而查，被告丙○○行經該無號誌之交岔路口時
    ，乃係先減速至約時速十五公里之車速後，再緩慢駛出交岔
    路口而撞及告訴人乙○○所駕駛之機車右前車頭及右後車身
    ，當時告訴人所騎乘上開機車之車速約為時速二十五公里等
    情，業據被告丙○○陳稱在卷，復為告訴人乙○○於警詢中
    所是認，且有證人劉子于於警詢及偵查中證述在卷，堪先認
    定屬實。次者，參諸員警依上開車禍事故發生後，被告丙○○所駕車輛及告訴人乙○○所騎乘機車均未移動之現場位置
    所繪製、制作之道路交通事故現場圖、道路交通事故調查報
    告表（一）、（二）及現場照片十四幀以觀，既可見告訴人
    乙○○所騎乘機車乃在甫進入上開交岔路口時遭撞擊，而後
    即往前倒在對向路旁，並產生與被告丙○○所駕車輛車頭呈
    近平行線之刮地痕，且機車車頭與原行進方向相反等情，則
    佐以證人劉子于於警詢及偵查中均證稱：「撞上當時機車之
    車速感覺起來蠻快的。」等語，以及告訴人乙○○於警詢中
    陳稱：「我有看到對方（指被告車輛）突然出現在我右前方
    約一公尺左右，我有向左閃避及煞車做反應措施。我車輛之
    行車速度於事故發生前及肇事當時，均約時速二十五公里。
    」等語（詳見警詢案卷第二八頁），堪認告訴人乙○○所騎
    乘機車行至上開無號誌之交岔路口時，顯然未將其原車速放
    慢以減速慢行，並作隨時停車之準備，且未充分注意車前狀
    況，而就上開車禍事故之發生，亦與有過失無疑，否則告訴
    人乙○○於上開事故發生前進入該交岔路口時，既已看見被
    告所駕車輛出現在其右前方約一公尺處，何以仍不及反應並
    煞車，以致現場並無留存任何機車煞車痕跡之可能，並有呈
    現機車車身倒地時係往被告所駕車輛車頭之右方滑行數公尺
    刮地及車頭反轉等情之餘地。準此，堪認臺灣省臺中縣區車
    輛行車事故鑑定委員會九十六年五月二日臺中縣區九六０一
    五七案之鑑定結果顯未考量上情，而純以路權歸屬判斷本件
    肇事責任，尚有未合，而為本院所不採。末按汽車行至無號
    誌之交岔路口，支線道車應暫停讓幹線道車先行，道路交通
    安全規則第一百零二條第一項第二款既定有明文，則被告駕
    車自應注意上開規定，參以當時為日間自然光線明亮，被告
    並無不能注意之情形，竟疏未注意，因而肇事，致人受傷，
    當有上開過失責任至明。基此，本件告訴人乙○○雖亦與有
    過失，已如上述，然被告既難辭上開過失責任，而被告上開
    過失駕駛之行為與告訴人受傷之結果間，具有相當因果關係
    ，則本案事證明確，被告上開犯行，洵堪認定。
二、核被告所為，係犯刑法第二百八十四條第一項前段之過失傷
    害罪。被告乃於到場處理之員警廖宏陽尚未發覺上開事故之
    肇事者前，即向員警廖宏陽自首並表示願接受裁判，有警詢
    筆錄及臺中縣警察局道路交通事故肇事人自首情形紀錄表存
    卷足參（附於警詢案卷），則被告係對於未發覺之罪自首而
    接受裁判；而被告行為後，刑法第六十二條有關自首之規定
    已有修正，修正前之舊法規定為『必減』其刑，修正後改為
    『得減』其刑，此項變動影響行為人之刑罰法律效果，係屬
    新修正刑法第二條第一項之『法律變更』。而查，本件被告
    自首之時間係於新修正刑法生效前之九十五年六月十二日，
    此有臺中縣警察局道路交通事故肇事人自首情形紀錄表附卷
    足參（詳見警詢案卷第三一頁），自應為新舊法比較，而經
    比較新舊法結果，因修正前舊法規定為『必減』其刑，較有
    利於行為人，即新法之規定對於被告並無較為有利之情形，
    是依修正後刑法第二條第一項前段之規定，本件應適用被告
    行為時之法律，即應適用修正前刑法第六十二條前段之規定
    ，減輕被告之刑。爰審酌被告犯罪之動機、目的、手段、其
    過失之程度、告訴人甲○○受傷害部位之傷勢非輕，及被告
    犯罪後業於本院審理中坦承犯行，並表示願賠償告訴人甲○○，然因賠償金額未達成共識而無法成立和解等一切情狀，
    量處如主文所示之刑，並諭知易科罰金之折算標準。又本件
    被告犯罪之時間，係在九十六年四月二十四日以前，所犯符
    合中華民國九十六年罪犯減刑條例所定之減刑條件，應依該
    減刑條例第二條第一項第三款之規定，減其宣告刑二分之一
    ，並依該條例第九條之規定，諭知易科罰金之折算標準。
三、新舊法比較：查被告行為後，刑法第二百八十四條第一項前
    段之過失傷害罪，法定刑得科銀元五百元以下罰金，修正後
    刑法施行法增訂第一條之一規定：「中華民國九十四年一月
    七日刑法修正施行後，刑法分則編所定罰金之貨幣單位為新
    臺幣。九十四年一月七日刑法修正時，刑法分則編未修正之
    條文定有罰金者，自九十四年一月七日刑法修正施行後，就
    其所定數額提高為三十倍。但七十二年六月二十六日至九十
    四年一月七日新增或修正之條文，就其所定數額提高為三倍
    」，及刑法第三十三條第五款修正為：「主刑之種類如下：
    五、罰金：新臺幣（下同）一千元以上，以百元計算之」，
    依修正後之法律，刑法第二百八十四條第一項前段過失傷害
    罪所得科處之罰金刑最高為新臺幣一萬五千元、最低為新臺
    幣一千元，然依被告行為時之刑罰法律，即罰金罰鍰提高標
    準條例第一條前段規定之提高倍數十倍，及修正前刑法第三
    十三條第五款規定之罰金最低額一元計算，則刑法第二百八
    十四條第一項前段之罪所得科處之罰金最高額仍為新台幣一
    萬五千元，最低額則較新法為低。比較上述修正前、後之刑
    罰法律，自以被告行為時關於科處罰金刑之法律較有利於被
    告。故依修正後刑法第二條第一項前段之規定，本刑罰金刑
    之部分應適用修正前關於刑法第三十三條第五款之規定。又
    罰金罰鍰提高標準條例第二條業已刪除，而刑法第四十一條
    第一項前段關於易科罰金之折算標準已由舊法之銀元一百元
    、二百元、三百元修正為一千元、二千元、三千元，因屬科
    刑規範事項之變更，其折算標準為裁判時所應諭知，自有就
    新舊法規定比較之必要，經比較新舊法結果，以被告行為時
    之舊法較為有利於被告，新法並無對被告有較為有利之情形
    ，是依刑法第二條第一項前段之規定，本件應適用被告行為
    時之舊法即依修正前刑法第四十一條第一項前段、修正前罰
    金罰鍰提高標準條例第二條、現行法規所定貨幣單位折算新
    台幣條例第二條之規定。
四、至公訴意旨另以：被告丙○○於九十五年六月十二日下午一
    時十五分許，駕駛車牌號碼二三九六—ＤＶ號自用小客車，
    沿臺中縣龍井鄉○○路五五巷由南往北方向行駛，行經新興
    路五五巷與新興路之無號誌交岔路口時，原應注意汽車行至
    無號誌之交岔路口，支線道車應暫停讓幹線道車先行，而當
    時天候為雨，日間自然光線，視距良好，路面無缺陷，亦無
    障礙物，並無不能注意之情形，竟疏於注意，未暫停讓幹道
    車先行，即貿然駛入該交岔路口，欲左轉進入新興路往西方
    向行駛，適同一時、地，有告訴人乙○○騎乘車牌號碼ＢＺ
    Ｉ—五三七號重型機車附載乘客甲○○，沿新興路由西往東
    方向直行而來，正行通過該交岔路口，而被告所駕上開車輛
    之左前車頭遂撞及告訴人乙○○所騎乘上開機車之右前車頭
    及右後車身，致告訴人乙○○及甲○○二人均人車倒地，而
    告訴人乙○○因此受有左膝、左背擦傷等傷害。因認被告另
    涉有上開過失傷害之罪嫌。惟按告訴乃論之罪，其告訴經撤
    回者，應諭知不受理之判決，為刑事訴訟法第三百零三條第
    三款所明定。本件被告經檢察官以犯刑法第二百八十四條第
    一項前段之過失傷害罪嫌提起公訴，依同法第二百八十七條
    前段規定係屬告訴乃論之罪。茲經告訴人乙○○於第一審辯
    論終結前，具狀撤回告訴，揆諸上開說明，原應諭知不受理
    之判決；惟公訴人既認此部分與已起訴經論罪之犯罪事實，
    具有想像競合犯之裁判上一罪關係，是不另為不受理之諭知
    ，附此敘明。
據上論斷，應依刑事訴訟法第二百七十三條之一第一項、第二百
九十九條第一項前段，刑法第二條第一項前段、第二百八十四條
第一項前段、修正前刑法第四十一條第一項前段、修正前刑法第
六十二條前段，罰金罰鍰提高標準條例第一條前段、修正前罰金
罰鍰提高標準條例第二條，現行法規所定貨幣單位折算新台幣條
例第二條，中華民國九十六年罪犯減刑條例第二條第一項第三款
、第七條、第九條，判決如主文。
中　　華　　民　　國　　96　　年　　12　　月　　 7　　日
                  刑事第四庭    法　官　許惠瑜
以上正本證明與原本無異。
如不服本判決，應於收受送達後10日內向本院提出上訴書狀（應
敘述具體理由並附繕本）。
上訴書如未敘述理由，應於上訴期間屆滿後20日內補提理由書於
本院。
                                書記官　陳佳君
中　　華　　民　　國　　96　　年　　12　　月　　7 　　日
附錄本案論罪科刑法條全文
中華民國刑法第二百八十四條第一項
（過失傷害罪）
因過失傷害人者，處6月以下有期徒刑、拘役或5百元以下罰金，
致重傷者，處1年以下有期徒刑、拘役或5百元以下罰金。
